【裁判字號】    99,訴,370
【裁判日期】    990706
【裁判案由】    毒品危害防制條例
【裁判全文】
臺灣桃園地方法院刑事判決               99年度訴字第370號
公  訴  人  臺灣桃園地方法院檢察署檢察官
被      告  甲○○
選任辯護人  趙元昊律師
            許瑞榮律師
上列被告因違反毒品危害防制條例案件，經檢察官提起公訴（98
年度偵字第7242號），本院判決如下︰
    主  文
甲○○轉讓第三級毒品，處有期徒刑肆月，扣案如附表編號三所
示之物沒收；又意圖販賣而持有第三級毒品，處有期徒刑參年貳
月，扣案如附表編號一、二所示之物均沒收。應執行有期徒刑參
年肆月，扣案如附表編號一至三所示之物均沒收。
    事  實
一、甲○○明知愷他命，係毒品危害防制條例第2 條第2 項第3
    款所規定之第三級毒品，不得轉讓、意圖販賣而持有，竟基
    於無償轉讓第三級毒品愷他命之犯意，於民國98年2 月間某
    日，先持門號為0000000000號行動電話與友人洪啟峰聯繫後
    ，即在臺北縣樹林市○○路之「興峰車浪洗車場」，無償提
    供3公克愷他命予洪啟峰施用。另於98年3 月15、16日，甲
    ○○先在桃園縣內某處，向一真實姓名年籍不詳綽號「阿成
    」之成年男子（下稱：「阿成」），以新臺幣195,000元之
    價格，購入13包愷他命（其中4小包業經施用殆盡、另6小包
    代號為A4～A9，毛重分別為0.83公克、0.83 公克、0.82公
    克、0.82公克、0.82公克、0.81公克，另2包代號為A2、A3
    ，毛重均為2.1公克，另1大包代號為A1，毛重995公克，上
    開9 包愷他命驗前總毛重1008.28 公克），經取其中4 小包
    愷他命施用後；惟因其所購得之愷他命數量龐大，不知該藏
    放何處，竟萌意圖販賣而持有愷他命之犯意，將上開愷他命
    藏置於自身攜帶之香菸盒內及其所騎乘車牌號碼913 ─DFY
    號重型機車置物箱內，伺機轉售予不特定人施用，以賺取差
    價牟利。嗣待同月18日17時40分許，甲○○與友人騎乘上開
    重型機車並攜帶上開愷他命業欲伺機販賣，而行經桃園縣龜
    山鄉○○村○○街11巷口時，經警見其未配戴安全帽將其攔
    下，並見其神色有異，加以詢問後，經其同意自行出示身上
    所攜物品供警察看，為警在其香菸盒內查得愷他命6 小包（
    即代號A4～A9），嗣再於機車置物箱內查得愷他命1 大包、
    2 包等物（即代號A1、A2～A3），而循線查悉上情，並扣得
    愷他命共9 包（即上開代號A1～A9之愷他命）、行動電話2
    支（含門號：0000000000、0000000000號SIM 卡2 張）、現
    金4,000元等物。
二、案經桃園縣警察局龜山分局報告臺灣桃園地方法院檢察署檢
    察官偵查起訴。
    理  由
壹、程序部分：
一、按被告以外之人於審判外之言詞或書面陳述，除法律有規定
    者外，不得作為證據，刑事訴訟法第159 條第1 項定有明文
    ；同法第159 條之5 規定被告以外之人，於審判外之陳述，
    雖不符前四條（指第159 條之1 至第159 條之4 ）之規定，
    而經當事人於審判程序同意作為證據，法院審酌該言詞陳述
    或書面陳述作成時之情況，認為適當者亦得為證據。而所謂
    「審酌該陳述作成時之情況，認為適當」者，係指依各該審
    判外供述證據製作當時之過程、內容、功能等情況，是否具
    備合法可信之適當性保障，加以綜合判斷而言（詳最高法院
    94年度台上字第3277號判決意旨、第5830號判決意旨）。本
    判決下列除上述其他所引用之各該被告以外之人於審判外之
    陳述（含書面陳述），雖屬傳聞證據，惟當事人即被告及其
    辯護人於本院準備程序及審判期日中均表示同意作為證據而
    不予爭執，本院審酌結果，認上開證據資料製作時之情況，
    尚無違法不當及證明力明顯過低之瑕疵，亦認為以之作為證
    據應屬適當。揆諸前開規定，爰依刑事訴訟法第159 條之5
    規定，認前揭證據資料均有證據能力。
二、本件員警執行之搜索有無違反法定程序，該扣押物品得否作
    為證據乙節。經查：
（一）按刑事訴訟法第131 條之1 條規定：「搜索，經受搜索人
      出於自願性同意者，得不使用搜索票。但執行人員應出示
      證件，並將其同意之意旨記載於筆錄」。查本件查獲係緣
      因於員警黃啟峰執行交通攔檢勤務時，見被告當時未配戴
      安全帽將其攔下盤查後，見被告神色怪異、手在發抖，與
      一般民眾遭警查獲交通違規之反應有所不同，方詢問被告
      ，並經被告同意下，由被告自行取出身上所攜物品供警察
      看，而為警在其所攜香菸盒內查得愷他命6 小包（即代號
      A4 ～A9 ）等情，此據證人即查獲員警黃啟峰於本院審理
      中證述在卷，復被告於審理中亦陳稱，員警均未對其表示
      任何恐嚇話語，又參以卷附之警詢筆錄及搜索、扣押筆錄
      ，上開同意意旨確記載於筆錄等情，是依上開規定，應認
      前開搜索行為，係經受搜索人即被告出於自願性同意後所
      為，該搜索自屬合法，上開所扣押物品即愷他命6 小包（
      即代號A4～A9）自得作為證據之用。
（二）就員警嗣於被告所騎乘機車之置物箱內所搜索扣得之愷他
      命1大包、2包（即代號A1、A2～A3），該搜索程序是否合
      法乙情。依證人黃啟峰於審理中證稱：「（被告車廂內的
      Ｋ他命，是否也是你們詢問被告、經被告同意後，由被告
      自行打開車廂，並由你們查獲？）那時候先請巡邏車把被
      告和另一位友人載回派出所，請我們另一位同事將被告的
      機車騎回派出所，到了派出所，再請被告到機車旁邊，因
      為現場已經查獲被告有毒品，我們就帶被告到機車旁邊，
      由我們用鑰匙打開機車車廂，那時候被告在旁邊看，我們
      將車廂打開的時候，就看到一包蠻大包的東西。」、「（
      既然被告說：機車車廂內沒有東西，你們又說：既然沒有
      ，讓我們看一下，應該沒有關係，當時被告反應如何？機
      車車廂如何開啟？）被告那時候沒有講話，而且機車是我
      們同事從現場騎到派出所，在現場的時候，被告機車的鑰
      匙是插在機車上面，所以當時就是由我們直接拿機車鑰匙
      打開機車車廂，我們打開機車車廂的時候，被告都沒有反
      對的表示。」、「（方稱：是發現被告機車車廂內一大包
      Ｋ他命後，才請被告簽立同意搜索切結書，當時被告反應
      如何？為何不在進行開啟機車車廂之前，就請被告簽立該
      同意書？）是被告自己同意寫的，被告當時並沒有表示不
      願意簽同意搜索書，我們並沒有命令或威脅被告。至於為
      何沒有在開啟機車車廂前就寫，是因為被告在現場已經同
      意把身上的物品自行取出，所以我認為被告會同意開啟機
      車車箱進行搜索。」等語（見院卷B 第24～27頁），可見
      員警搜索機車置物箱之時，被告並未表示同意，而該同意
      搜索切結書俟待搜索結束後方由被告所簽立等情，則上開
      搜索程序，既未先經被告自願同意，該搜索、扣押行為自
      難謂合法。惟上開員警搜索、扣押之程序雖屬違法，但其
      因而取得之證據即愷他命1 大包、2 包等物，有無證據能
      力，仍應依刑事訴訟法第158 條之4 規定，審酌人權保障
      及公共利益之維護以定之。而查刑事訴訟法第158 條之4
      立法理由係以：「至於人權保障及公共利益之均衡維護，
      如何求其平衡，因各國國情不同，學說亦是理論紛歧，依
      實務所見，一般而言，違背法定程序取得證據之情形，常
      因個案之型態、情節、方法而有差異，法官於個案權衡時
      ，允宜斟酌：違背法定程序之情節。違背法定程序時
      之主觀意圖。侵害犯罪嫌疑人或被告權益之種類及輕重
      。犯罪所生之危險或實害。禁止使用證據對於預防將
      來違法取得證據之效果。偵審人員如依法定程序有無發
      現該證據之必然性及證據取得之違法對被告訴訟上防禦
      不利益之程度等各種情形，以為認定證據能力有無之標準
      ，俾能兼顧理論與實際，而應需要。」，是故，刑事訴訟
      法第131 條之1 規定之搜索，該搜索雖未經受搜索人自願
      性之同意，但違背法定程序取得之證據是否即無證據能力
      ，仍須審酌人權保障及公共利益之維護，就此二者間之利
      益權衡評估，期能兼顧個人基本人權之保障及實質真實之
      發現，要非該證據係屬違法取得之證據時，即當然判定其
      無證據能力，遽而排斥其作為對被告不利之認定依據。核
      以本件員警之所以對被告實施上開搜索，係因其先曾經被
      告同意，在被告香菸盒內查得愷他命6 小包，復經員警再
      予詢問，又見被告神色有異，方再搜索上開機車置物箱，
      又搜索上開置物箱期間，員警見被告均無任何反對之意，
      因而誤認被告仍同於先前搜索程序而具同意等情，可認員
      警並非惡意違反法律程序，又參以愷他命價值甚高，查緝
      本屬不易，而意圖販賣而持有第三級毒品，其法定刑規定
      係有期徒刑三年以上十年以下，法政策上係認此種犯行確
      具有高度不法之內涵，是其行為之處罰已含有重大公共利
      益之維護目的在內；且被告所持有之毒品，數量龐大（毛
      重1008.28 公克），若予以轉手販賣或散布，其後果實屬
      不可想像，對於社會所生之危害至深且鉅，是員警縱因違
      法搜索而干預被告之自由權益，惟衡諸公共利益之維護，
      其可非難性應屬較輕，自不得僅因警察人員執行程序上容
      有疏失致生違法，即認扣案之上開證據無證據能力，而忽
      視重大公共利益之維護。是以，本件搜索扣押物品仍應認
      具有證據能力，辯護人辯以上開搜索程序係未經被告同意
      下所為，所扣得之證據應無證據能力云云，尚難憑採。
貳、實體部分：
一、訊據被告對有於98年2 月間某日，先持門號為0000000000號
    行動電話與友人洪啟峰聯繫後，即在臺北縣樹林市○○路之
    「興峰車浪洗車場」，無償提供3 公克愷他命予洪啟峰施用
    之事實均坦承不諱，並坦承有於上揭時、地，以195,000 元
    之代價，向「阿成」第三級毒品愷他命共13包後，除將其中
    4 小包愷他命施用殆盡，其餘愷他命，被告即將之攜至身上
    及置放於機車置物箱內，待於98年6 月18日17時40分許，與
    友人騎乘上開重型機車行經桃園縣龜山鄉○○村○○街11巷
    口時，為警在其香菸盒內查扣愷他命6 小包（即代號A4～A9
    愷他命），嗣再於機車置物箱內查扣愷他命1 大包（即代號
    A1 愷 他命）、2 包（即代號A2、A3愷他命）等情；惟矢口
    否認有意圖販賣而持有第三級毒品愷他命之犯行，辯稱：扣
    案愷他命係我買來供己施用，我並無販賣之意圖云云。其辯
    護人辯稱：被告係具有甲級執照之電匠，每月收入將近三萬
    元，寬裕時則有六、七萬元，經濟寬裕時即會買較多數量供
    己施用，且被告係以抽菸或直接吸入之方式，施用愷他命，
    倘以抽菸方式施用，施用愷他命自會較大，又本案被告係一
    次購買如此大量的愷他命，係因「阿成」表示其急需用錢，
    否則將遭黑道追殺，而被告身上恰大約有私房錢20萬元，方
    予購入，再本案並未扣得一般販賣毒品行為人所慣有的磅秤
    、分裝袋，甚至於帳冊，且無證人指證被告有販賣愷他命之
    行為，故無補強證據下，可見被告並無意圖販賣而持有第三
    級毒品愷他命云云。惟查：
（一）上揭轉讓第三級毒品愷他命犯行，除據被告於本院準備程
      序及審理中自白不諱，復與證人洪啟峰於偵查中之證述互
      核相符，足見被告之自白與事實相符，被告有為上揭轉讓
      第三級毒品愷他命犯行，應堪認定。
（二）被告有於有於上揭時、地，以195,000 元之代價，向「阿
      成」購買第三級毒品愷他命共13包而持有後，除其中4 小
      包愷他命業經其施用殆盡外，其餘愷他命被告均將之攜至
      身上及置放於機車置物箱內，並於98年6 月同月18日17時
      40 分 許，騎乘上開重型機車行經桃園縣龜山鄉○○村○
      ○街11巷口時，為警在其香菸盒內查扣愷他命6 小包（即
      代號A4～A9愷他命），嗣再於機車置物箱內查扣愷他命1
      大包（即代號A1愷他命）、2 包（即代號A2、A3愷他命）
      等節，業據被告供認在卷，核與證人即查獲警員黃啟峰於
      審理中之證述互核相符，又有桃園縣警察局龜山分局搜索
      扣押筆錄、扣押物品目錄表、查獲照片8 幀、扣案毒品照
      片6 幀等在卷可憑，另扣得之9 包毒品（即代號A1～A9之
      毒品），經送內政部警政署刑事警察局鑑定後，其鑑定結
      果：一、送驗證物：（一）現場編號001 ，疑似愷他命1
      包（採自重機車913-DFY 置物箱內，995 公克），本局另
      予以編號A1。（二）現場編號002 ，疑似愷他命2 包（採
      自重機車913-DFY 置物箱內，均為2.1 公克，本局另予以
      編號A2、A3）。（三）現場編號003 ，疑似愷他命6 包（
      採自涉嫌人甲○○身上背包煙盒內，編號1 、2 均為0.83
      公克，編號3 、4 、5 均為0.82公克，編號6為0.81 公克
      ，本局另予編號A4～A9）。二、編號A1至A3：經檢視均為
      白色細晶體，外觀型態均相似，隨機抽取編號A2鑑定。（
      一）驗前總毛重1008.28 公克（包裝塑膠袋總重約14.20
      公克）。（二）編號A2：1.淨重1.89公克，取0.09鑑定用
      罄，於1.80公克。2.檢出三級毒品愷他命（Ketamine，又
      稱K 他命成分）。3.純度百分之95。三、編號A4至A9：經
      檢視均為白色細晶體，外觀型態均相似，隨機抽取編號A5
      鑑定。（一）驗前總毛重5.13公克（包裝塑膠袋總重約
      1.38公克）等語。確屬第三級毒品愷他命無訛，此有該局
      98 年4月20日刑鑑字第0980039044號鑑定書一份在卷可稽
      ，是前揭事實，均堪認定。
（三）按意圖販賣而持有毒品罪，係行為人原無販賣營利之意圖
      ，於購入或因其他原因取得毒品後，始另行起意販賣營利
      者而言。如非以營利售賣意圖而販入，或因其他原因而持
      有，嗣起意圖利售賣，尚未著手於賣出行為，始成立意圖
      販賣而持有毒品罪責（最高法院90年度台上字第2046號、
      95年度台上字第3574號及96年度台上字第3859號判決意旨
      參照）。又所謂「意圖」，乃犯罪構成之主觀的違法要素
      ，亦屬犯罪成立之要件，而行為人是否具有販賣之意圖，
      必須有相當之客觀事實，足以表明其主觀上意念之遂行性
      及確實性，始足當之。且販賣毒品之營利意圖，應從客觀
      上之社會環境、情況及證人、物證等資料，依據證據法則
      綜合研判認定。經查：
   1、依卷內證據資料，並無證據足資證明被告於購入上開愷他
      命之初，即有營利之意圖而得認其有販賣愷他命之犯行，
      且被告於審理中亦陳稱，伊於98年3月15、16日購入上開
      愷他命後，即先將其中4小包愷他命施用殆盡等語，故難
      遽認被告於購入上開愷他命之初，即基於意欲賣出營利
      之意圖而販入，依「罪證有疑，利歸被告」之證據法則，
      堪認被告最初係以供自己施用之意圖而購買上開愷他命，
      殆無疑義，先予敘明。
   2、被告雖辯稱扣案之愷他命全為供己施用，持有後並無販賣
      之意圖云云。然查，按愷他命係屬第三級毒品，施用愷他
      命對人體已屬有害，施用過量更可能致生死亡之風險，而
      每人每日所能承受或施用愷他命之最大劑量，經查文獻雖
      無相關報導，但有成人單次使用劑量900mg ～1000mg致死
      之案例提供等情，此有法務部法醫研究所函文一份在卷可
      稽，可見個人每次施用愷他命之數量自屬有限，縱被告辯
      稱，其施用愷他命係將愷他命摻入香菸後再點燃吸食，故
      每次施用之愷他命重量均會較多云云，然核以愷他命實價
      值不斐（依被告所述，每公克市價約500 元），購入、販
      售計價單位更多以「公克」作為計算單位，是被告每次施
      用愷他命，自會謹慎小心以免過度浪費；且被告於警詢時
      自承，伊每次施用愷他命數量約2 到5 公克不等，或其於
      審理中陳稱，伊購入上開愷他命後（即98年3 月15、16日
      ），至本案為警查獲（即同月18日）為止，其間伊共吸食
      4 小包愷他命，而該愷他命每包之重量約與本案查獲之6
      小包愷他命（即代號A4～A9，每包愷他命之重量僅約0.8
      公克，故0.8 公克乘以4 包約3.2 公克）各包之重量差不
      多等語，可見被告每次施用愷他命數量縱真較大，其數量
      至多亦不逾5 公克等情，但查本案所扣得愷他命數量卻達
      約1,000 餘公克，此較被告每次施用愷他命數量觀之，上
      開愷他命將可供被告施用至少達200 次之多，復由被告於
      偵查及審理中陳稱，伊在家中不會吸食愷他命，僅有出門
      時方會吸食，伊施用頻率有時候約2 、3 天，有時候一星
      期施用一次等語，足見被告非每日施用下，上開愷他命更
      須耗時一年甚至四年之久（每2 天施用5 公克，施用殆盡
      需花費400 日，每7 日施用5 公克，施用殆盡需花費1400
      日），方可能施用殆盡，然參以愷他命既屬違禁物，無論
      持有、施用均會警查緝、處罰，且愷他命又屬化學合成物
      ，保存、置放均屬不易，倘稍有不當，更有受潮、變質之
      可能，此均為被告所明知，且被告於審理中陳稱，伊購入
      上開愷他命後，伊很後悔，伊不知該藏放何處等語，可見
      被告突購入如此大量之愷他命後，定會另作其他施用以外
      之考量，以免自身陷入員警查緝、毒品變質之風險，此由
      被告於審理中亦陳稱，伊先前每次都大約購買愷他命5 到
      10 公 克等語，與本次購入數量差距極大（差約100 至
      200 倍）等情更足印證，又被告購買上開愷他命之花費高
      達195,000 元，較之被告職業為水電臨時工，並未每天工
      作，一星期約工作2 至3 每天，工作每日約可得1 千至2
      千元，每月薪水新臺幣僅約2 到3 萬等情，可見上開愷他
      命對被告而言，屬極高價值且違禁之物品，衡情被告倘無
      將上開愷他命脫手、轉售之意，定將上開愷他命仔細妥適
      藏放，以恐遭他人察覺、發現，然被告為警查獲當時，卻
      係將上開愷他命置放於機車置物箱內，並與友人騎乘機車
      四處遊晃等情，且參以被告前即曾將愷他命轉讓他人，並
      對愷他命之市場交易價格均知悉明瞭（被告自承，愷他命
      每公克市價約500 元等語），足認被告既對愷他命之市場
      行情、可供脫手、轉讓之途徑、對象均知之甚詳，益證被
      告有將上開愷他命販售得利之意圖。綜此，依上開相當之
      客觀事實，均足證明被告主觀意圖之遂行性及確實性，而
      足認為警查獲當時，被告主觀上確具販賣之意圖至明。是
      被告及其辯護人辯稱，扣案之愷他命被告全係留供自身施
      用，並無意圖販賣而持有愷他命之犯意云云，自不足採。
   3、被告及其辯護人復辯稱，被告會一次購買如此大量的愷他
      命，係因「阿成」表示其急需用錢，否則將遭黑道追殺，
      而被告身上恰大約有私房錢20萬元，方予購入云云；惟查
      ，依被告於警詢時自承，伊與阿成係於查獲約半年前在桃
      園市大六舞廳所結識，本案伊係第一次向「阿成」購買愷
      他命，伊第一次即可購得如此大量愷他命，係因伊先有以
      路邊的公共電話打電話與「阿成」聯繫等語，可見被告與
      「阿成」交情淺薄，先前亦未曾有任何毒品交易，被告本
      次向「阿成」購買愷他命，更係被告先主動詢問等情，而
      衡情被告對此一結識非深之人，自難會僅因「阿成」表示
      亟需用錢，即貿然向其購買如此數量之愷他命，遑以本次
      購入愷他命更係被告主動詢問，而非「阿成」先主動要約
      販售等情，由此均見被告及其辯護人所辯與常理不符，自
      不足採。辯護人復辯稱，本案並未扣得一般販賣毒品行為
      人所慣有的磅秤、分裝袋，甚至於帳冊，且無證人指證被
      告有販賣愷他命之行為，自不足證明被告有意圖販賣而持
      有愷他命犯行云云；惟查，被告上開所為，係意圖販賣而
      持有第三級毒品愷他命犯行，並非販賣第三級毒品犯行，
      自不以有證人指證被告有販賣愷他命為必要，且愷他命係
      政府嚴予查緝之違禁物品，販毒之人果欲將毒品販售他人
      ，但為求規避查緝，亦會致其販賣方式有所不一，行為態
      樣更莫衷一是，自無如辯護人所辯般，販毒之人身上多攜
      帶磅秤、分裝袋等物云云，是辯護人所辯，均為其自身臆
      測之詞，應不足採。
（三）綜上所述，被告有為上揭轉讓第三級毒品愷他命、意圖販
      賣而持有第三級毒品愷他命犯行，均事證明確，被告犯行
      洵堪認定，應依法論科。
二、按愷他命（ketamine）為毒品危害防制條例第2 條第2 項第
    3 款所列之第三級毒品，惟並非經行政院衛生署公告列屬藥
    事法第22條第1 項第1 款所稱之毒害藥品即該法所稱之禁藥
    ，但仍屬藥品管理之範疇，是其製造或輸入，仍應依藥事法
    之相關規定辦理，始為合法，若非屬藥事法第20條第1 項第
    1 款所稱未經核准擅自製造之偽藥，抑或非屬藥事法第22條
    第1 項第2 款所規定未經核准擅自輸入之禁藥，則僅屬合法
    產品非法使用之毒品危害防制條例所稱之各級毒品。經查，
    本件被告轉讓之愷他命，尚無證據可認係未經核准擅自製造
    之偽藥，或未經核准擅自輸入之禁藥，基於「罪疑利益歸於
    被告」之原則，應認本件被告轉讓之毒品愷他命非屬藥事法
    所稱之禁藥或偽藥，僅屬毒品危害防制條例第2 條第2 項第
    3 款所定合法產品非法使用之第三級毒品。核被告所為，就
    轉讓第三級毒品愷他命部份，係犯毒品危害防制條例第8 條
    第3 項轉讓第三級毒品罪；就意圖販賣而持有第三級毒品愷
    他命部份，係犯同條例第5 條第3 項意圖販賣而持有第三級
    毒品罪。又被告轉讓第三級毒品愷他命前、購買第三級毒品
    後至意圖販賣而持有毒品前之單純持有第三級毒品行為，均
    為嗣後之轉讓、意圖販賣而持有第三級毒品之高度行為所吸
    收，不另論罪，附此敘明。被告所為上開犯行，均犯意各別
    ，行為互殊，應予分論併罰。被告行為後，毒品危害防制條
    例雖於98年5 月20日修正公布，並於98年11月20日施行。其
    中該條例第8 條規定雖未修正，然同條例第17條修正前之規
    定為：「犯第4 條第1 項至第4 項、第5 條第1 項至第4 項
    前段、第6 條第1 項至第4 項、第7 條第1 項至第4 項、第
    8 條第1 項至第4 項、第10條或第11條第1 項、第2 項之罪
    ，供出毒品來源，因而破獲者，得減輕其刑。」，修正後增
    訂第2 項規定：「犯第4 條至第8 條之罪於偵查及審判中均
    自白者，減輕其刑。」。而查被告於本院審理中雖自白有為
    轉讓第三級毒品犯行；然其於偵查中並未坦承上開犯行，自
    與上開減刑規定有所未合，故仍無上開修正後之減刑規定之
    適用，附此敘明。爰審酌被告本有一技之長，家中又有妻小
    、長者須其扶養，本應循正當途徑獲取利益，竟仍不思正途
    ，反施用愷他命，並進而將愷他命轉讓他人及意圖販賣而持
    有愷他命，且所意圖販賣而持有愷他命之數量又屬非少，倘
    真流入市面，定對他人、社會造成極大危害是其所為，應予
    嚴重非難；本案雖念被告就轉讓第三級毒品部分有坦承犯行
    ，然其就意圖販賣而持有第三級毒品部分，仍否認犯行，暨
    其素行、犯罪動機、目的、手段等一切情狀，各量處如主文
    所示之刑，並定應執行之刑。
三、按毒品危害防制條例第18條第1項前段規定，應予沒收銷燬
    之毒品，以經查獲之第一、二級毒品為限。又毒品依其成癮
    性、濫用性及對社會危害性，共分為四級，上開條例並就製
    造、運輸、販賣、意圖販賣而持有、以非法方法使人施用、
    引誘他人施用及轉讓不同等級之毒品等行為，分別定其處罰
    。至施用或持有第三、四級毒品，因其可罰性較低，故未設
    處罰之規定，僅就施用及持有第一、二級毒品科以刑罰。然
    鑑於第三、四級毒品均係管制藥品，特於同條例第11條之1
    明定無正當理由，不得擅自持有；第18條第1項後段復規定
    查獲之第三、四級毒品，無正當理由而擅自持有者，沒入銷
    燬之。從而，依同條例第18條第1項後段應沒入銷燬之毒品
    ，專指查獲施用或持有之第三、四級毒品而言；倘係查獲製
    造、運輸、販賣、意圖販賣而持有、以非法方法使人施用、
    引誘他人施用或轉讓第三、四級毒品，既屬同條例相關法條
    明文規定處罰之犯罪行為，即非該條項應依行政程序沒入銷
    燬之範圍。又同條例第19條第1項所定「供犯罪所用或因犯
    罪所得之物」，係指犯第4條至第9條、第12條、第13條或第
    14條第1項、第2項之罪所用或所得之物，不包括毒品本身在
    內，是尚不得援用此項規定為第三、四級毒品之沒收依據。
    再同條例對於查獲之製造、運輸、販賣、意圖販賣而持有、
    以非法方法使人施用、引誘他人施用及轉讓第三、四級毒品
    之沒收，並無特別規定，如其行為已構成犯罪，則該毒品即
    屬不受法律保護之違禁物，應回歸刑法之適用，依刑法第38
    條第1項第1款之規定沒收之，始為適法（最高法院96年度台
    上字第89、727、728及884號判決意旨參照）。查扣案如附
    表編號一所示第三級毒品愷他命9包（驗前總毛重計1008.28
    公克，包裝塑膠袋總重計14.20公克，抽取0. 16公克鑑定用
    罄，推估驗後總毛重計約1008.12 公克），屬違禁物，不問
    屬於犯罪行為人與否，應依刑法第38條第1 項第1 款之規定
    ，於被告意圖販賣而持有第三級毒品犯行主文項下宣告沒收
    之。另按毒品危害防制條例第19條第1 項規定：「犯第四條
    至第九條、第十二條、第十三條或第十四條第一項、第二項
    之罪者，其供犯罪所用或因犯罪所得之財物，均沒收之」，
    該條項有關沒收之規定，係刑法第38條第1 項第2 款、第3
    項之特別規定，雖採義務沒收主義，但因無如同條例第18條
    第1 項前段「不問屬於犯人與否均沒收」之規定，故供犯該
    項所列之罪所用之物，仍以屬於犯人所有者為限，始得宣告
    沒收。經查：有關包裝9 包愷他命之包裝袋計9 個，均具有
    防止毒品裸露、散逸，便於攜帶之功能，且既與毒品分別鑑
    秤其重量，與毒品即無難以析離而無法個別宣告沒收之情事
    ，從而包裝愷他命之包裝袋均係供本案犯罪所用之物，且係
    被告所有，已據被告供明，應依同條例第19條第1 項之規定
    ，於被告意圖販賣而持有第三級毒品犯行主文項下沒收之。
    至鑑定所取用之第三級毒品愷他命0.16公克（0.09公克＋
    0.07 公 克），因已鑑定用罄，自無沒收之必要。另附表編
    號三、四扣案行動電話2 支（含門號：
    0000000000、0000000000號SIM 卡2 張），均為被告所有，
    其中附表編號三該支行動電話為被告為上揭轉讓第三級毒品
    犯行所用之物，此據被告自承在卷，自應依毒品危害防制條
    例第19條第1 項前段，於被告所犯轉讓第三級毒品犯行之主
    文項下宣告沒收。末附表編號四之該支行動電話（含門號：
    0000000000號SIM 卡1 張）及附表編號五之現金4,000 元，
    因均無證據證明係被告本案犯罪所用或所得之物，自不予宣
    告沒收，附此敘明。
據上論斷，應依刑事訴訟法第299條第1項前段，毒品危害防制條
例第5條第3項、第8條第3項、第19條第1項前段，刑法第11條、
第38條第1項第1款、第51條第5款，判決如主文。
本案經檢察官王碩志到庭執行職務。
中    華    民    國    99    年    7     月     6    日
                刑事第十庭    審判長  法  官  江德民
                                      法  官  蘇昌澤
                                      法  官  華奕超
以上正本證明與原本無異。
如不服本判決應於收受判決後10日內向本院提出上訴書狀，並應
敘述具體理由。其未敘述上訴理由者，應於上訴期間屆滿後20日
內向本院補提理由書「切勿逕送上級法院」。
                                      書記官  常毓生
中    華    民    國    99    年    7     月     6    日
附錄本案論罪科刑法條全文：
修正後毒品危害防制條例第8條第3項
轉讓第三級毒品者，處三年以下有期徒刑，得併科新臺幣三十萬
元以下罰金。
毒品危害防制條例第5條
意圖販賣而持有第一級毒品者，處無期徒刑或10年以上有期徒
刑，得併科新臺幣 7 百萬元以下罰金。
意圖販賣而持有第二級毒品者，處 5 年以上有期徒刑，得併科
新臺幣 5 百萬元以下罰金。
意圖販賣而持有第三級毒品者，處 3 年以上 10 年以下有期徒
刑，得併科新臺幣 3 百萬元以下罰金。
意圖販賣而持有第四級毒品或專供製造、施用毒品之器具者，處
 1 年以上7 年以下有期徒刑，得併科新臺幣 1 百萬元以下罰金
。
附表：
┌───┬────────────────────┬─────────┐
│ 編號 │   扣  押  物  品                       │    備      註    │
├───┼────────────────────┼─────────┤
│  1   │   扣案之第三級毒品愷他命9包（不含包裝袋│見內政部警政署刑事│
│      │   ），驗前總毛重1008.28公克（空包裝總重│警察局98年4 月20  │
│      │   14.20 公克），其中0.16公克愷他命因鑑 │日刑鑑字第09800390│
│      │   驗用罄，推估驗後總毛重1008.12公克    │44號鑑定書        │
│      │                                        │                  │
│      │                                        │                  │
├───┼────────────────────┼─────────┤
│  2   │   包裝上開編號1 愷他命之空包裝袋9 個（ │見內政部警政署刑事│
│      │   空包裝總重14.20公克）                │警察局98年4 月20  │
│      │                                        │日刑鑑字第09800390│
│      │                                        │44號鑑定書        │
│      │                                        │                  │
├───┼────────────────────┼─────────┤
│  3   │   行動電話1支（含門號：0000000000      │被告身上扣得      │
│      │    號SIM卡1張）                        │                  │
│      │                                        │                  │
├───┼────────────────────┼─────────┤
│      │    行動電話1支（含門號：0000000000     │被告身上扣得      │
│  4   │    號SIM卡1張）                        │                  │
│      │                                        │                  │
├───┼────────────────────┼─────────┤
│      │    現金4,000元                         │                  │
│  5   │                                        │被告身上扣得      │
│      │                                        │                  │
└───┴────────────────────┴─────────┘

司法院資訊處製作；財團法人民間司法改革基金會備份。
